臺灣橋頭地方法院民事判決　　　　　　　110年度訴字第759號
原　　　告　王國慶　
訴訟代理人　謝博戎律師
被　　　告　朱麗惠　
訴訟代理人　黃雅淳　
上列當事人間請求損害賠償事件，於民國110年10月19日言詞辯
論終結，本院判決如下：
    主      文
原告之訴及假執行之聲請均駁回。
訴訟費用由原告負擔。
    事      實
一、原告起訴主張：原告為門牌號碼臺南市○區○○路000號房
    屋（坐落於臺南市○區○○段000000000地號土地，下稱系
    爭房屋）之所有權人，於民國109年5月間將系爭房屋出租予
    訴外人黃玉潔，租賃期間為109年5月15日至110年5月14日，
    為期一年，每月租金新臺幣（下同）16,000元（下稱系爭租
    約），由黃玉潔匯款至原告配偶曾靖配於國泰世華東台南分
    行帳戶，而被告為黃玉潔之母親，並為系爭租約之連帶保證
    人。未料黃玉潔竟於租賃期間之110年1月7日於系爭房屋內
    上吊自殺身亡，致系爭房屋成為凶宅，使原告無法順利出租
    。按自殺行為屬於極端終結生命之方式，經社會各界多方宣
    導勸阻，難謂非背於善良風俗。再房屋內有自殺行為而致死
    亡，將使房屋成為凶宅，常為一般人嫌惡而不願買受或承租
    ，黃玉潔為有相當智識經驗之成年人，對上開社會民情及通
    念應均有相當之認識，卻本於自己意思故意在他人屋上吊自
    殺，對他人財產利益造成危害，顯然已違反善良管理人之注
    意義務，造成系爭房屋達毀損滅失之程度，嚴重損害其交易
    價值。又其明知倘其於系爭房屋自殺死亡，將使該屋成為凶
    宅，日後將難以出租或出售，故其縱非以侵害屋主之權利為
    主要目的，但無法否認其對上開行為將同時造成系爭房屋價
    值受有貶損有所認識，應有不確定故意存在，而因其上吊自
    殺身亡，造成系爭房屋交易價值降低，亦有相當因果關係，
    並致原告受有系爭房屋價值貶損之損害，原告自得依民法第
    432條第2項、第184條第1項後段之侵權行為請求損害賠償。
    而被告為系爭租約之連帶保證人，且黃玉潔未婚亦無直系血
    親卑親屬，故被告為黃玉潔之繼承人，黃玉潔既有違反承租
    人之保管義務，原告得對黃玉潔主張民法第432條第2項、第
    184條第1項後段之侵權行為責任，故原告自得依連帶保證人
    及繼承之法律關係請求被告負賠償責任。本件原告所受之損
    害為系爭房屋價值貶損，此應屬不能回復原狀或回復顯有重
    大困難之情形，一般凶宅於市場上之價格，均較正常市價貶
    損40%，系爭房屋市價為5,000,000元，原告因此受有交易價
    值貶損2,000,000元（計算式：5,000,000×40%＝2,000,000
    ），爰請求被告賠償原告2,000,000元。為此爰依民法第432
    條第2項、第184條第1項後段規定及連帶保證、繼承之法律
    關係提起本訴，並聲明：㈠被告應給付原告2,000,000元，
    及自起訴狀繕本送達翌日起至清償日止，按年息百分之5計
    算之利息。㈡願供擔保，請准宣告假執行。
二、被告則以：
    黃玉潔確於109年5月開始向原告承租系爭房屋，被告於簽約
    當日雖曾陪伴黃玉潔至現場看屋，然實際上被告並不認同黃
    玉潔承租系爭房屋之決定，故被告並無簽署任何連帶保證契
    約，原告主張被告為系爭租約之連帶保證人一事，純屬空言
    。而黃玉潔於入住系爭房屋約半年後，身心健康逐漸出現異
    狀，開始夜不成眠、憂思成疾，並前往診所就醫求助專科醫
    師，無奈最終仍於110年1月6日於系爭房屋自我了結，惟其
    僅了結自己性命，系爭房屋本身未遭受任何物理性變化而有
    毀損滅失或功能損壞之情事，亦未使原告就系爭房屋所有權
    權能之行使受限制，實無原告所主張民法第432條第2項之情
    事。又民法第184條第1項後段規定之構成要件，須行為人主
    觀上有故意以背於善良風俗為方法、手段，以達加損害於他
    人之目的，然黃玉潔自承租系爭房屋起，極為用心、照顧愛
    護系爭房屋，足見其應無故意毀損或造成系爭房屋貶值意圖
    。又縱認黃玉潔明知並有意以自殺行為造成原告房屋之價值
    減損，或能預見其自殺行為將導致系爭房屋價值之減損而不
    違背其本意，而應對原告主張之「純經濟損失」負賠償責任
    （假設語），然黃玉潔除僅遺有數萬元存款及舊機車乙輛外
    ，並無其他財產，而上開財產亦已全數用於辦理喪葬費用（
    約150,000元）及清償其生前所經營美容工作室客人購買儲
    值之預付金額之用，且尚有十數萬元未清償，故黃玉潔身後
    僅存債務，並無任何剩餘遺產。再者，原告雖主張系爭房屋
    價值5,000,000元，並聲稱受有40%貶損即2,000,000元之價
    值損失，然依原告所提資料，實難證明原告上開主張，故此
    應屬原告片面臆測等語置辯，並聲明：㈠原告之訴駁回。㈡
    願供擔保，請准宣告免為假執行。
三、兩造不爭執事項：
  ㈠被告之女黃玉潔自109年5月起向原告承租系爭房屋，後於
    110年1月間在系爭房屋內上吊自殺身亡。
  ㈡被告為黃玉潔之繼承人，未向法院聲明拋棄繼承。
四、本件爭點：
  ㈠被告是否為系爭租約之連帶保證人？
  ㈡對原告是否成立侵權行為？應否負損害賠償責任？被告應否
    負連帶賠償責任？
  ㈢被告應否於繼承遺產範圍內負賠償責任？
  ㈣原告請求被告給付2,000,000元，有無理由？如有理由，金
    額應以若干為當？
五、本院判斷：
  ㈠原告主張與黃玉潔簽訂系爭租約，租賃期間自109年5月15日
    起至110年5月14日止，為期一年等事實，為被告所不爭執，
    併有原告提出黃玉潔按月匯款租金之帳戶明細（審訴卷第35
    至41頁）附卷可證，自堪信實。而原告主張被告為系爭租約
    之連帶保證人，因系爭租約所生之損害，應與黃玉潔連帶負
    責云云，則為被告否認。經查，原告提出之110年2月11日「
    房屋租賃契約書」（見審訴卷第43至47頁，下稱系爭他份租
    約），立契約書人欄出租人及承租人中間部分另以手寫方式
    書立「連帶保證人：」等字樣，並由「程義仁」簽署在案，
    足認該系爭他份租約之連帶保證人係訴外人程義仁，尚不足
    證明被告為系爭租約之連帶保證人。而原告雖稱係以此證明
    被告亦應在該連帶保證人欄之相當處簽名，原告始會出租系
    爭房屋予黃玉潔，故被告係系爭租約之連帶保證人云云，則
    為被告所否認。然查，由被告所提出之翻拍系爭租約之照片
    內容觀之（見審訴卷第111頁，下稱系爭租約翻拍部分），
    比對原告簽名之筆跡，尚與系爭他份租約原告之簽名筆跡相
    同，且原告亦未爭執其形式真正，足認該翻拍部分應為系爭
    租約部分之節錄本，然其上並無被告為連帶保證人之相關記
    載及被告之簽章，是被告否認其為系爭租約之連帶保證人，
    尚堪採信，則被告非系爭租約之連帶保證人，應堪認定。是
    原告聲請傳訊證人薛志強、被告聲請傳訊證人蔡人傑，用以
    證明被告是否為黃玉潔系爭租約之連帶保證人乙情，均核無
    必要，不應准許。
  ㈡又原告另主張黃玉潔為有相當智識經驗之成年人，可知於系
    爭房屋自殺，將使該屋成為凶宅並嚴重損害其交易價值，致
    原告受有系爭房屋價值貶損之損害，卻仍於前開租賃期間內
    ，於系爭房屋內上吊自殺身亡，致系爭房屋價值貶損，而被
    告為黃玉潔之繼承人，依繼承之法律關係自應對原告負擔損
    害賠償責任等語，惟為被告所否認，並以前詞置辯。查原告
    已自陳系爭房屋於本件言詞辯論終結時並未託售，目前並出
    租他人使用（本院卷第56至57頁），是客觀上系爭房屋是否
    確因黃玉潔之自殺行為而有造成交易價格貶損，甚難出售，
    尚非無疑。又原告雖聲請就系爭房屋送請鑑定，惟按一般房
    屋之市場價格，其高低乃由市場之供需所決定，包含其座落
    位置地段、交通便利性、生活機能、房屋結構材料、屋內裝
    潢及維護現況、屋齡等情況不一而足，是縱使系爭房屋經鑑
    定結果相較其他同區段之房屋有其價格上之落差，然該落差
    是否即為黃玉潔之自殺行為所造成，甚難有客觀公平之標準
    據為論斷。再者，原告自陳系爭租約之租金為每月16,000元
    （見審訴卷第11頁），此觀系爭租約翻拍部分亦為相同之記
    載（見審訴卷第111頁）。而按原告所提出之系爭他份租約
    ，其租賃標的同為系爭房屋，租賃期間自110年3月1日至111
    年2月28日（見審訴卷第43至47頁），核其締約日期為110年
    2月11日（見審訴卷第47頁），距黃玉潔經發現自殺死亡之
    日期即110年1月6日（審訴卷第75頁）僅短短約1個月餘即已
    出租出去，且系爭租約與系爭他份租約之租金均為每月16,0
    00元（審訴卷第43頁、第47頁），並未因黃玉潔之自殺行為
    而造成任何貶損或難以出租之情形，是原告主張因黃玉潔之
    故意自殺行為致系爭房屋之交易價值貶損，甚難出租或出售
    等情，顯乏依據。是原告主張被告應依繼承之法律關係對原
    告負擔損害賠償責任等語，顯不足採。
  ㈢綜上所述，訴外人黃玉潔雖於110年1月16日於系爭房屋自殺
    身亡，然原告隨即於同年2月11日即將系爭房屋再予出租他
    人使用一年，而每月租金均為16,000元，並無甚難出租或租
    金收入減損之情；且原告亦未曾於黃玉潔自殺後有將系爭房
    屋託售之紀錄，並無客觀事證足認黃玉潔於系爭房屋內自殺
    會造成系爭房屋甚難出售或其交易價格會有貶損之情形。而
    被告非系爭租約之連帶保證人已如前述，且依侵權行為係以
    填補損害為原則而非讓人獲得利益之法理，原告既並未實際
    上受有買賣交易價格之損害，則其依民法第432條第2項、第
    184條第1項後段規定之連帶保證、繼承之法律關係，請求被
    告給付系爭房屋正常市價5,000,000元之交易貶損40%即2,00
    0,000元暨其利息，實屬無據，應予駁回。又原告既受敗訴
    判決，其假執行之聲請即失所依據，應併予駁回。
六、本件事證已臻明確，兩造其餘主張陳述及所提證據方法，經
    本院斟酌後認均不足以影響本判決結果，自無逐一論駁之必
    要，併此敘明。
七、訴訟費用負擔之依據：民事訴訟法第78條。
中    華    民    國   110    年    10    月    28    日
                  民事第一庭    法  官  劉建利
以上正本係照原本作成。
如對本判決上訴，須於判決送達後20日內向本院提出上訴狀。如
委任律師提起上訴者，應一併繳納上訴審裁判費。
中    華    民    國   110    年    10    月    28    日
                                書記官  謝群育